【裁判字號】    97,訴,1697
【裁判日期】    970513
【裁判案由】    偽證等
【裁判全文】
臺灣板橋地方法院刑事判決              97年度訴字第1697號
公  訴  人  臺灣板橋地方法院檢察署檢察官
被      告  乙○○
上列被告因偽證等案件，由檢察官提起公訴（97年度偵字第2373
），經本院合議庭裁定由受命法官獨任進行簡式審判程序，判決
如下：
    主  文
乙○○意圖他人受刑事處分，向該管公務員誣告，處有期徒刑捌
月，減為有期徒刑肆月；又證人，於檢察官偵查時，於案情有重
要關係之事項，供前具結，而為虛偽陳述，處有期徒刑陸月，減
為有期徒刑月。應執行有期徒刑陸月；緩刑年。
    事  實
一、緣陳嘉淵（乙○○〈無前科紀錄〉之侄子）之友人高政銘於
    民國（下同）95年5 月間，以動產擔保交易法之附條件買賣
    方式，向「永新租賃股份有限公司」（址設臺北市○○○路
    ○ 段66號6 樓，下簡稱永新公司）購買車牌號碼505-HM號營
    業曳引車及車牌號碼77-PD 號營業半拖車，永新公司除要求
    高政銘簽發票號B95134號、面額新臺幣（下同）5,054,400
    元、發票日95年5 月12日之本票1 紙外，並需尋覓其他人亦
    在上開本票「發票人」欄位簽名，而藉此一方式使渠等成為
    共同保證人，而實質擔任本件買賣之保證責任。嗣高政銘徵
    得乙○○、張諒緯（址設臺北縣林口鄉○○路359 號4 樓「
    昶憶汽車貨運有限公司」之負責人，高政銘為該貨運公司之
    靠行司機）、孟繁文、張焯康、黃意閔等人同意後，而由渠
    等分別在該紙本票上簽名用印，進而共同擔任發票人之責任
    。其後因高政銘未按期清償借款，永新公司乃向本院民事執
    行處聲請假扣押，查封乙○○名下財產，詎乙○○明知此等
    情事，自認係遭連累，為脫免票據責任而一時失慮，乃分別
    為以下犯行：（一）基於意圖使張諒緯受刑事處分之犯意，
    於95年11月20日，委由不知情之鄭重文律師向臺灣板橋地方
    法院檢察署官具狀對張諒緯提出告訴，誣指其涉犯刑法偽造
    有價證券及詐欺取財等罪嫌〈張諒緯業於96年6 月11日，經
    臺灣板橋地方法院檢察署檢察官以96年度偵字第5260號為不
    起訴處分，嗣於96年8 月28日，經臺灣高等地方法院檢察署
    以96年度上聲議字第4386號駁回再議而確定〉。（二）於96
    年1 月12日11時餘，在臺灣板橋地方法院檢察署以證人身分
    接受檢察官訊問並命具結後，就張諒緯所涉犯上開案件之案
    情有重要關係之事項，虛偽證稱：「沒看過（在場證人）鄭
    志華（即永新公司負責本票對保事宜之人員）」云云。迨檢
    察官訊問相關證人暨將上開本票內「乙○○」之署名囑託內
    政部警政署刑事警察局為筆跡鑑定，確定係乙○○之筆跡無
    訛後偵悉上情。
二、案經臺灣板橋地方法院檢察署檢察官自動檢舉簽分偵查起訴
    。
    理    由
一、按依刑事訴訟法第284 條之1 之規定，除簡式審判程序及簡
    易程序及第376 條第1 款、第2 款所列之罪之案件外，第一
    審應行合議審判，復依同法第273 條之1 第1 項之規定，除
    被告所犯為死刑、無期徒刑、最輕本刑為三年以上有期徒刑
    之罪或高等法院管轄第一審案件者外，於第一次審判期日前
    之準備程序進行中，被告先就被訴事實為有罪之陳述時，審
    判長得告知被告簡式審判程序之旨，並聽取當事人、代理人
    、辯護人及輔佐人之意見後，裁定進行簡式審判程序。查被
    告乙○○所犯係死刑、無期徒刑、最輕本刑為三年以上有期
    徒刑以外之罪，其於準備程序中就被訴事實為有罪之陳述，
    經法官告知簡式審判程序之旨，並聽取公訴人、被告之意見
    後，業經本院合議庭依上開規定裁定由受命法官獨任進行簡
    式審判程序，合先敘明。
二、訊據被告乙○○坦承前揭犯罪事實，核與證人鄭志華、張諒
    緯、陳嘉淵於檢察官偵查中之證述相符，復有刑事告訴狀、
    刑事告訴補充理由狀各1 份（見臺灣板橋地方法院檢察署95
    年度他字第7977號卷第1 頁至第4 頁、臺灣板橋地方法院檢
    察署96年度偵字第5260號卷第9 頁至第12頁）、臺灣板橋地
    方法院檢察署檢察官96年1 月12日偵訊筆錄及證人結文各1
    份（見臺灣板橋地方法院檢察署95年度他字第7977號卷第14
    頁、第18頁）及內政部警政署刑事警察局96年4 月11日刑鑑
    字第0960046395號鑑定書1 份（見臺灣板橋地方法院檢察署
    96年度偵字第5260號卷第17頁、第18頁）及臺灣板橋地方法
    院檢察署檢察官96年度偵字第5260號不起訴處分書、臺灣高
    等法院檢察署96年度上聲議字第4386號處分書各1 份（見臺
    灣板橋地方法院檢察署96年度偵字第5260號卷第38頁至第40
    頁、96年度他字第5859號卷第7 頁、第8 頁）附卷足憑。從
    而，本案事證已臻明確，被告犯行洵堪認定，自應依法論科
    。
三、核被告乙○○所為如事實欄一（一）所示犯行，係犯刑法第
    169 條第1 項之誣告罪。其利用不知情之律師鄭重文具狀為
    本案誣告犯行，應論以間接正犯。按「犯誣告之罪，於所誣
    告之案件裁判確定前自白者，減輕或免除其刑，刑法第一百
    七十二條定有明文，上訴人既在原審自白其告訴某甲等強借
    及搶奪行為為虛偽，縱其自白當時某甲等之搶奪案件業經檢
    察官不起訴處分確定，但處分確定究與裁判確定不同，是其
    自白仍不得謂非在所誣告之案件裁判確定以前，按照前開說
    明，自應予減輕或免除其刑」（參照最高法院31年上字第22
    11號判例）；「甲誣告乙竊盜，經偵查乙竊盜罪嫌不足，予
    以不起訴處分確定，或判決無罪確定，檢察官乃對甲以誣告
    罪提起公訴，審判中甲始自白告乙係誣告，如其自白在所誣
    告之案件經判決無罪確定後者，因與刑法第一百七十二條之
    規定不合，不得減輕或免除其刑。如其自白在所誣告之案件
    經檢察官處分不起訴確定後者，依本院三十一年上字第二二
    一一號判例，仍可適用刑法第一百七十二條之規定，減輕或
    免除其刑。」（參照最高法院66年度第5 次刑庭庭推總會決
    議），被告於所誣告案件，經檢察官處分不起訴確定後，於
    本院審理中自白誣告犯行，應依刑法第172 條之規定減輕其
    刑。又核被告乙○○所為如事實欄一（二）所示犯行，係犯
    刑法第168 條之偽證罪，被告於其偽證之案件經檢察官處分
    不起訴確定後，於本院審理中自白誣告犯行，亦應依刑法第
    172 條之規定減輕其刑。被告所犯上開2 罪，犯意各別，行
    為互殊，觸犯構成要件相異之罪名，自應分論併罰。爰審酌
    因擔任侄子友人之購車保證人，嗣遭債權人追償，一時失慮
    而為本案犯行之犯罪動機、目的、所為浪費司法資源及被害
    人張諒緯無端受害及其素行、智識程度、犯罪後於本院審理
    中坦承犯行，態度尚佳，已見悔意等一切情狀，各量處如主
    文所示之刑，資為懲儆。查本件被告犯罪後，中華民國九十
    六年罪犯減刑條例業已制定，經總統於96年7 月4 日公布，
    同年月16日生效施行，而本件被告犯罪時間，係在96年4 月
    24日以前，核與中華民國九十六年罪犯減刑條例所規定之減
    刑條件相符，爰依該條例第2 條第1 項第3 款規定減其宣告
    刑二分之一，並定其應執行之刑。末查被告未曾受有期徒刑
    以上刑之宣告，此有臺灣高等法院被告全國前案紀錄表1 份
    在卷足憑，本院認被告因幫人作保，攬債上身，一時失慮而
    為本案犯行，受此偵、審訴訟程序及刑之宣告等教訓，當益
    知警惕，應無再犯之虞，故所宣告之刑以暫不執行為適當，
    爰併宣告緩刑3 年，以啟自新，以勵來茲。
據上論斷，應依刑事訴訟法第273 條之1 第1 項、第299 條第1
項前段，刑法第168 條、第169 條第1 項、第172 條、第51條第
5 款、第74條第1 項第1 款，中華民國九十六年罪犯減刑條例第
2 條第1 項第3 款、第7 條，判決如主文。
本案經檢察官甲○○到庭執行職務。
中    華    民    國    97    年    5     月    13    日
                  刑事第十五庭  法  官  陳鴻清
以上正本證明與原本無異。
如不服本判決應於收受送達後10日內向本院提出上訴書狀。
                                書記官  莊川億
中    華    民    國    97    年    5     月    14    日
附錄本案論罪科刑法條全文：
刑法第168 條：
於執行審判職務之公署審判時或於檢察官偵查時，證人、鑑定人
、通譯於案情有重要關係之事項，供前或供後具結，而為虛偽陳
述者，處七年以下有期徒刑。
刑法第169 條：
意圖他人受刑事或懲戒處分，向該管公務員誣告者，處七年以下
有期徒刑。
意圖他人受刑事或懲戒處分，而偽造、變造證據，或使用偽造、
變造之證據者，亦同。


司法院資訊處製作；財團法人民間司法改革基金會備份。
